臺灣嘉義地方法院刑事附帶民事訴訟判決
原　　　告　曾科達
被　　　告　江宗憲
上列被告因違反著作財產權案件（本院99年度智易字第11號），
經原告提起附帶民事訴訟，本院於100 年1 月14日言詞辯論終結
，判決如下：
    主  文
被告應給付原告新臺幣伍萬元，及自民國九十九年十一月十六日
起至清償日止，按年息百分之五計算之利息。
原告其餘之訴均駁回。
本判決第一項得假執行。
    事 實 及 理 由
一、原告主張：被告江宗憲明知未經原告曾科達之同意或授權，
    竟抄襲原告所創作而公開發表「從認知神經生理角度來探討
    不同身體活動量的老年人在作業轉換之差異」Powerpoint之
    PPT 檔之語文著作後，改作為「身體活動量影響注意力對大
    腦認知的改變」（下稱系爭文章）之文章，完成後旋於民國
    98年7 月7 日晚上9 時2 分許，在其嘉義市○區○○里○○
    街157 號之3 住處內，以電腦設備連接網際網路，將系爭文
    章傳輸至被告之部落格即「六九佳人'sblog」之網站上（網
    址http://tw.blog.urlifelinks.com/blog/ retamca）讓大
    眾閱覽，侵害著作財產權之犯行，業經臺灣嘉義地方法院檢
    察署檢察官提起公訴，爰依著作權法第88條第1 項、第3 項
    、第85條之規定，提起本件刑事附帶民事訴訟，請求被告負
    損害賠償責任，賠償原告所受損害。並聲明：（一）被告應
    給付原告新臺幣（下同）50萬元，及自附帶民事訴訟起訴狀
    繕本送達翌日起至清償日止，按週年利率5 ％計算之利息。
    （二）被告應於聯合報全國版第一版雙版報頭下以版面規格
    5 公分×7 公分，內容登載如附件一所示之道歉啟事。
二、被告則以：伊雖有著作並上傳系爭文章至伊部落格，但伊因
    課堂作業撰寫報告，參考國內外期刊、課堂討論與實驗操作
    之內容，融會貫通後而撰寫，僅以簡略形式整理出該文章，
    並未註明參考來源出處，但可以核對比照，且在撰寫當時，
    不知國內已有人發表類似主題於網路上，伊僅在校園學術部
    落格上設定權限與加密，作為私人資料保存，並無商業營利
    行為，且伊教授洪聰敏通知後，即予以刪除，無侵害著作財
    產權云云，資為抗辯，並聲明：原告之訴駁回。
三、按附帶民事訴訟之判決，應以刑事訴訟判決所認定之事實為
    據，刑事訴訟法第500 條前段定有明文。本件原告主張上揭
    事實，業據本院以99年度智易字第11號刑事判決認定屬實，
    並以被告犯著作權法第92條之侵害著作財產權罪，判處有期
    徒刑3 月，如易科罰金，以1,000 元折算1 日在案，有該刑
    事判決附卷可稽，從而，原告主張被告侵害著作財產權之事
    實，堪認為真實，其請求被告賠償其財產上損害，自屬有據
    。
四、次按「因故意或過失不法侵害他人之著作財產權或製版權者
    ，負損害賠償責任。數人共同不法侵害者，連帶負賠償責任
    。前項損害賠償，被害人得依下列規定擇一請求：一、依民
    法第216 條之規定請求。但被害人不能證明其損害時，得以
    其行使權利依通常情形可得預期之利益，減除被侵害後行使
    同一權利所得利益之差額，為其所受損害。二、請求侵害人
    因侵害行為所得之利益。但侵害人不能證明其成本或必要費
    用時，以其侵害行為所得之全部收入，為其所得利益。依前
    項規定，如被害人不易證明其實際損害額，得請求法院依侵
    害情節，在新臺幣1 萬元以上1 百萬元以下酌定賠償額。如
    損害行為屬故意且情節重大者，賠償額得增至新臺幣5 百萬
    元。」，著作權法第88條定有明文。經查，本件被告有前揭
    侵害著作財產權之事實，既經認定，是原告依前揭規定，訴
    請被告負損害賠償責任，即屬有據。又關於賠償金額部分，
    原告因不易證明實際損害額，而依著作權法第88條第3 項規
    定，請求被告賠償50萬元（原告於本院言詞辯論期日表明係
    以著作權法第88條侵害著作財產權之請求權依據請求損害賠
    償金額50萬元【見本院卷第75頁】），經本院審酌被告係以
    刊登改作後之系爭文章供人閱覽，自98年7 月7 日起刊登後
    ，至同年8 月18日告訴人查悉後之同年8 月間即予以刪除，
    並無供作商業利益使用，而原告所撰寫之論文已經順利公開
    發表，有其陳報狀在卷可稽，並復參酌被告侵害之情節，被
    告現任職國小教師，原告自99年8 月至12月間任職高雄市政
    府衛生局衛生教育科臨時人員專案助理（見本院卷第49頁）
    ，審酌兩造之資力，原告撰寫文章所花費之心力，原告如以
    相同篇幅文章刊登可獲取之報酬、被告上開侵權行為業經告
    訴人查悉後，旋轉告以該領域內兩大專家即蔡佳良教授、洪
    聰敏教授知悉，原告之部分並告知其研究所之同學、學弟，
    另被告之部分則經洪聰敏教授於課堂上告知其修課學生（見
    本院99年度智易字第11號刑事卷二第6 頁）等一切情事，認
    原告請求被告賠償之金額以5 萬元為適當。
五、刊登道歉聲明部分：按侵害著作人格權者，負損害賠償責任
    。雖非財產上之損害，被害人亦得請求賠償相當之金額。前
    項侵害，被害人並得請求表示著作人之姓名或名稱、更正內
    容或為其他回復名譽之適當處分。又著作人於其著作之原件
    或其重製物上，或於著作公開發表時，有表示其本名、別名
    或不具名之權利。著作人就其著作所生之衍生著作，亦有相
    同之權利，為著作權法第85條、第16條第1 項所明定。被告
    將原告之著作改作，其行為雖係對原告姓名表示權構成侵害
    ，惟被告之上開侵權行為，未據原告提出刑事告訴，致檢察
    官未併提起公訴，刑事法院亦無從併予審究，此有刑事判決
    書在卷可稽，則該部分並非經起訴之犯罪事實，原告就此部
    分併提起附帶民事訴訟，於法自有未合，不應准許。
六、綜上所述，原告依著作權法第88條第1 項、第3 項規定，請
    求被告給付5萬元，及自起訴狀繕本送達翌日即99年11月16
    日起至清償日止，按週年利率5％計算之利息，為有理由，
    應予准許，逾此範圍之請求，即無理由，應予駁回。
七、本案事證已臻明確，兩造其餘主張及陳述，經本院審酌後認
    與判決結果無影響，爰不再予逐一論列，附此敘明。
八、本判決第一項所命被告給付之金額未逾50萬元，依民事訴訟
    法第389 條第1 項第5 款規定，應依職權宣告假執行。
據上論結，本件原告之訴一部有理由、一部無理由，依刑事訴訟
法第502 條、第491 條第10款、民事訴訟法第389 條第1 項第5
款，判決如主文。
中    華    民    國    100     年    2   月    9    日
                  刑事第四庭  法  官  梁淑美
以上正本證明與原本無異。
如不服本判決，應於收受送達後10日內向本院提出上訴書狀，其
未敘述上訴之理由者並得於提起上訴後10日內向本院補提理由書
（均須按他造當事人之人數附繕本）。
中    華    民    國    100     年    2   月    9    日
                              書記官  林金福
附件一
道歉啟事：
    本人江宗憲於民國98年7 月7 日，本人將國立成功大學體育
    健康與休閒研究所曾科達之論文《從認知神經生理角度來探
    討不同身體活動量的老年人在作業轉換之差異》部分內容進
    行改作後，變更題目為《身體活動量影響注意力對大腦認知
    的改變》放在自己的部落格上並繳交研究計畫期末作業。發
    生此事件，本人非常自責與內疚，未經曾科達同意授權，也
    未註明資料來源，犯下此類錯誤嚴重損及曾科達權益。本人
    深表後悔，特此公開道歉並保證日後絕不再犯此類錯誤，也
    呼籲各界尊重智慧財產權，以免觸法。道歉人：江宗憲。